臺灣宜蘭地方法院交通事件裁定　　　　 96年度交聲字第318號
原處分機關　交通部公路總局臺北區監理所宜蘭監理站
異　議　人
即受處分人　甲○○
上列受處分人因違反道路交通管理處罰條例案件，對於交通部公
路總局臺北區監理所宜蘭監理站民國96年10月30日所為之宜監字
第裁43─Q00000000號裁決聲明異議，本院裁定如下：
    主  文
異議駁回。
    理  由
一、原處分意旨略以：異議人即受處分人甲○○於民國96年9月2
    0日上午5時25分許，駕駛車牌號碼9T—8761號自小貨車，在
    行經宜蘭縣羅東鎮○○路551號附近時，違規未繫安全帶，
    經宜蘭縣警察局交通隊以宜警交字第Q00000000號製單舉發
    ，交通部公路總局臺北區監理所宜蘭監理站遂依道路交通管
    理處罰條例第31條第1項規定，裁處受處分人罰鍰新臺幣一
    千五百元。
二、異議意旨略以：96年9月20日上午5時25分許，伊雖有駕駛車
    牌號碼9T—8761號自小貨車行經宜蘭縣羅東鎮○○路551號
    附近，但伊並沒有未繫安全帶之違規行為，警方並未提出採
    證相片，不能證明伊有違規行為，所以本件舉發及裁決均不
    合法，為此，聲明異議，請求撤銷原處分。
三、按汽車行駛於道路上，其駕駛人或前座乘客未繫安全帶者，
    處駕駛人新臺幣一千五百元罰鍰，道路交通管理處罰條例第
    31條第1項定有明文。經查：
（一）異議人並不否認「伊於96年9月20日上午5時25分許，確實
      曾駕駛車牌號碼9T—8761號自小貨車行經宜蘭縣羅東鎮○
      ○路551號附近，遭警方以未繫安全帶之理由開單舉發。
      」之事實（見本院卷第15頁），並有舉發違反道路交通管
      理事件通知單一件在卷可稽。
（二）其次，證人即舉發員警黃新凱已於本院調查時結證「96年
      9月20日上午5時25分，我與陳聖傑駕駛巡邏車執行勤務，
      於行經羅東鎮○○路的小市場附近，發現9T—8761號自小
      貨車，在我的警車前方橫向要駛進公正路旁邊的人行道，
      當時9T—8761號自小貨車與我是呈垂直方向，我看到9T—
      8761號自小貨車駕駛人沒有繫安全帶，我就鳴笛，之後9T
      —8761號自小貨車才順向往前開，我用擴音器請他靠邊停
      車，9T—8761號自小貨車往前走，然後迴轉，一直到公正
      路551號前才停在路邊，我就請駕駛人即異議人出示駕、
      行照，並依法開單告發異議人駕車未繫安全帶。本件是現
      場攔停舉發，是現場目睹的，當天我確實清楚的看見異議
      人駕駛9T—8761號自小貨車時，沒有繫安全帶，我沒有看
      錯，本件舉發確實無誤。」等語綦詳（見本院卷第16至17
      頁），核與證人即另一在場目擊之員警陳聖傑於本院調查
      時所結證「96年9月20日上午5時25分左右，我與黃新凱一
      起執勤，在羅東公正路上，我看到9T—8761號自小貨車在
      快車道路中央做垂直倒車，要往路邊的人行道上停車，我
      們就對駕駛人按鳴警笛，之後駕駛人將車子往前開並於公
      正路路口迴轉，當9T—8761號自小貨車與我們逆向平行時
      ，我看到9T—8761號自小貨車駕駛人沒有繫安全帶，我們
      追上去，一直到公正路551號才把駕駛人攔停，駕駛人就
      是異議人，接著就對駕駛人開單告發。當天我確實清楚看
      見異議人駕駛9T—8761號自小貨車沒有繫安全帶，我沒有
      看錯，本件舉發確實無誤。」之情節相符（見本院卷第25
      至26頁），並有現場圖一件在卷可稽。而證人黃新凱雖係
      本件原處分機關認定異議人有前揭違規行為之舉發員警、
      證人陳聖傑亦係當天與黃新凱一同執勤之員警，然因異議
      人並無法舉出或請本院調查任何對其有利之證據資料，以
      使本院對證人黃新凱、陳聖傑所供述之異議人違規事實產
      生任何合理之懷疑，且於本件卷存證據資料內，亦無任何
      積極證據足以證明證人黃新凱、陳聖傑上開供述係屬虛偽
      ，更無足以令人顯信渠等供述為不可採之品性證據或前科
      證據存在，且衡諸證人黃新凱、陳聖傑與異議人素不相識
      ，並無宿怨，亦無仇隙，渠等顯無自陷於偽證罪之追訴而
      構詞誣賴異議人之理，故自不得以證人黃新凱、陳聖傑為
      本件開單告發之執勤員警，即全盤抹煞渠等在訴訟上之證
      人資格或其證詞之真實性。從而，證人黃新凱、陳聖傑所
      為之前揭證詞，應堪信為真實，異議人空言否認證人證詞
      之真實性，並辯稱「伊於行經宜蘭縣羅東鎮○○路551號
      附近時，並沒有未繫安全帶之違規行為。」云云，自不足
      採。
（三）再者，交通警察製單舉發違反道路交通管理處罰條例所列
      之違規行為，係公務員基於職務上之權力，依法所為之公
      法上行為，基於公務員為公法上行為具有公信力之原則，
      該行政行為當可被推定為真正，其據以依法處分之事實認
      定原則上亦應被推定為正確無誤。而本此公信原則，立法
      者更於道路交通管理處罰條例第92條第3項為授權之規定
      ，授權交通部、內政部制定違反道路交通管理事件統一裁
      罰基準及處理細則，俾使執勤員警得當機處分以達維護交
      通秩序、安全之行政目的。更何況，交通違規行為通常於
      瞬間發生並結束，若要求執勤員警所有的舉發行政行為均
      需預留照相、錄音、錄影或其他科學證據以證其實，則國
      家維護交通秩序、安全之行政措施勢必窒礙難行，故刑事
      訴訟法就犯罪證據有關之規定中，與屬行政秩序罰之交通
      違規裁罰本質不合之部分，於道路交通案件處理程序內，
      自不在準用之列。此外，各種交通違規行為，各有其不同
      之執行方法，就超速、酒醉駕車而言，非輔以科學工具，
      固難僅憑執勤者之五官知覺判斷之，然就駕駛者及前座乘
      客未繫安全帶、闖紅燈、拒絕停車接受稽查等情，單憑執
      勤者之目擊即可確定，並非件件違規行為均須以照像或錄
      影舉發，始可認定。從而，異議人既未就舉發員警之舉發
      有誤提出相關證據以供調查，本院經查亦無任何證據足資
      證明舉發員警有捏造事實違法取締之情事，則舉發員警本
      其維護交通秩序、安全職責所為之本件舉發，自應受到合
      法、正確之推定，異議人空言辯稱「伊並沒有未繫安全帶
      之違規行為，警方並未提出採證相片，不能證明伊有未繫
      安全帶之違規行為。」云云，諉無足取。
（四）從而，異議人於96年9月20日上午5時25分許，駕駛車牌號
      碼9T—8761號自小貨車，於行經宜蘭縣羅東鎮○○路551
      號附近時，未依規定繫上安全帶之違規事實，已堪認定。
四、綜上所述，原處分機關所為之本件裁決，核與前舉道路交通
    管理處罰條例第31條第1項之規定相符，顯無違法或不當之
    處，故異議人以首揭情詞，對於上開裁決提起異議，並無理
    由，應予駁回。
五、據上論斷，依道路交通案件處理辦法第19條，裁定如主文。
中　　華　　民　　國　　96　　年　　12　　月　　17　　日
                    交通法庭法　官  劉家祥
以上正本證明與原本無異。
如不服本裁定，應於裁定送達後5日內向本院提出抗告狀。（需
附繕本）
                            書記官  邱淑秋
中　　華　　民　　國　　96　　年　　12　　月　　20　　日
